【裁判字號】    99,審訴,3704
【裁判日期】    991202
【裁判案由】    偽造文書等
【裁判全文】
臺灣高雄地方法院刑事判決            99年度審訴字第3704號
公  訴  人  臺灣高雄地方法院檢察署檢察官
被      告  戴鴻
上列被告因偽造文書等案件，經檢察官提起公訴（99年度偵字第
20071 號），被告於準備程序中就被訴事實為有罪之陳述，經本
院告知簡式審判程序之旨，並聽取被告與公訴人之意見後，本院
合議庭裁定由受命法官獨任進行簡式審判程序，判決如下：
    主  文
戴鴻犯竊盜罪，處有期徒刑貳月，如易科罰金，以新臺幣壹仟
元折算壹日；又犯竊盜罪，處有期徒刑肆月，如易科罰金，以新
臺幣壹仟元折算壹日；又犯行使偽造私文書罪，處有期徒刑參月
，如易科罰金，以新臺幣壹仟元折算壹日。未扣案之信用卡簽帳
單上偽造之「王志弓」署押壹枚，沒收。應執行有期徒刑捌月，
如易科罰金，以新臺幣壹仟元折算壹日。未扣案之信用卡簽帳單
上偽造之「王志弓」署押壹枚，沒收。
    事  實
一、戴鴻為堯鼎工程有限公司之員工，於民國99年5 月間至王
    人正高雄市○○區○○路13巷63號住處進行修繕，竟利用施
    工機會，意圖為自己不法之所有，而基於竊盜之犯意，先於
    99年5 月7 日下午4 時30分許，徒手竊取王人正所有放置在
    大門口旁鞋櫃上之新臺幣（下同）500 元現金得逞後，花費
    用罄；復另起竊盜犯意，於99年5 月11日中午12時5 分許，
    在上開住處房間內，徒手竊取王人正所有之DELL廠牌、型號
    XPS1330 號紅色筆記型電腦1 台（價值約30,000元）、該電
    腦之電源線1 條、阿瘦牌咖啡色真皮背色1 只（價值約8,00
    0 元），及聯邦銀行卡號0000000000000000號信用卡1 張得
    逞後，即將上開筆記型電腦及電源線以3,000 元之代價，售
    與高雄市○○路棋凌電腦行不知情之店員陳明輝（所涉故買
    贓物部分，業經檢察官以99年度偵字第20071 號為不起訴處
    分確定），變賣換現供己花用。嗣其又另行起意，基於行使
    偽造私文書及意圖為自己不法所有之詐欺取財犯意，於同日
    中午12時18分許，前往高雄市新興區○○○路14號亞太電信
    門市，交付前開竊得之聯邦銀行信用卡予該電信行店員李宛
    玲，刷卡購買K-TOUCHT廠牌、型號D780號手機1 支（價值5,
    150 元），並當場在店員交付之簽帳單上偽簽「王志弓」之
    署名，表明係以該信用卡持有人消費之旨予以簽帳消費，而
    足以生損害於王人正、亞太電信門市及發卡銀行，惟經店員
    即時核對發覺簽帳單上之簽名與信用卡背面之簽名不同，刷
    退取消該筆交易而未得逞。嗣因王人正接獲聯邦銀行刷卡簡
    訊得知上開交易，發現前揭物品失竊報警處理，經警方調閱
    亞太電信門市監視錄影畫面循線追查，始悉上情。
二、案經王人正訴由高雄市政府警察局左營分局移送臺灣高雄地
    方法院檢察署檢察官偵查起訴。
    理  由
一、本件被告戴鴻所犯係死刑、無期徒刑、最輕本刑為3 年以
    上有期徒刑以外之罪，其於準備程序中就被訴事實為有罪之
    陳述，經受命法官告知簡式審判程序之旨，並聽取公訴人及
    被告之意見後，本院爰依刑事訴訟法第273 條之1 第1 項、
    第284 條之1 之規定，裁定由受命法官進行簡式審判程序，
    合先敘明。
二、上開犯罪事實業據被告坦承不諱，核與證人即告訴人王人正
    、棋凌電腦店員陳明輝、亞太電信門市店員李宛玲、堯鼎工
    程有限公司負責人龔勢方於警詢時所為證述相符（見警卷第
    7 至10、11至12、13至19頁），並有亞太電信門市監視錄影
    畫面翻拍照片1 紙、高雄市政府警察局左營分局99年5 月25
    日扣押筆錄2 份、贓物認領保管單、被告簽立之中古筆記型
    電腦讓渡暨買賣聲明書、信用卡簽帳單影本各1 紙、現場蒐
    證及扣案物照片16張在卷可稽（見警卷第28、32至44、51至
    60頁），足見被告之任意性自白與事實相符，得為認定犯罪
    之依據，從而，本件事證明確，被告上開犯行，均堪以認定
    ，應依法論科。
三、論罪科刑：
  (一)按信用卡簽帳單係標明特約商店、消費卡號、消費時間及金
    額，並由消費者簽名於上，表示確認與簽帳單所列內容相符
    之意，並執該簽帳單與日後郵寄之消費明細帳單核對，與收
    據之作用相同，自屬私文書之性質。又按刑法處罰行使偽造
    私文書罪之主旨，重在保護文書公共之信用，非僅保護制作
    名義人之利益，故所偽造之文書，如足以生損害於公眾或他
    人，其罪即應成立，不問實際上有無制作名義人其人，縱令
    制作文書名義人係屬架空虛造，亦無妨於本罪之成立，最高
    法院31年上字第1505號判例要旨可資參照。被告於上開信用
    卡簽帳單上，雖簽署非「王人正」署名之「王志弓」署名，
    惟既簽署於簽帳單上，依上開說明，不問有無其人，仍應成
    立偽造私文書罪。是核被告於99年5 月7 日竊取500 元現金
    、於99年5 月11日竊取筆記型電腦等物品之所為，均係犯刑
    法第320 條第1 項之普通竊盜罪；其竊得上開聯邦銀行信用
    卡後，持至特約商店消費之所為，係犯刑法第216 條、第21
    0 條之行使偽造私文書罪、第339 條第3 項、第1 項詐欺取
    財未遂罪，其於簽帳單上偽造署押之行為，為偽造私文書之
    階段行為，及其偽造私文書後復持以行使，偽造之低度行為
    亦皆為行使之高度行為所吸收，均不另論罪。被告持竊得之
    信用卡刷卡消費並未得逞，係以一行為同時觸犯行使偽造私
    文書及詐欺取財未遂之罪名，為想像競合犯，應依刑法第55
    條規定，從一重之行使偽造私文書罪處斷。被告所犯上開行
    使偽造私文書及二次竊盜犯行間，犯意各別，行為互殊，應
    予分論併罰。
  (二)爰審酌被告前因竊盜案件，經臺灣臺南地方法院以98年度易
    字第335 號判處有期徒刑3 月，緩刑2 年，又於服役時竊取
    同袍財物，經國防部南部地方軍事法院判處有期徒刑6 月確
    定，前開緩刑宣告亦因而遭撤銷，素行不佳，有臺灣高等法
    院被告前案紀錄表及各該判決書在卷可參，其年紀尚輕，經
    前開教訓，竟猶不思以正當途徑賺取財物，貪圖私利，利用
    至客戶家中施工之機會竊取他人財物，甚且進入被害人王人
    正房間行竊，手段惡劣，其侵害他人財產法益，價值觀念偏
    差，又持所竊之信用卡盜刷消費，造成被害人受有損害，危
    害社會治安及金融交易秩序，更有損各該發卡銀行對信用卡
    之健全管理、財產權及被害人之權利，又未與被害人達成和
    解，賠償其所受損害，行為實有不該，惟念及被告於本院審
    理時坦承犯行，犯後態度尚可，且所竊得之筆記型電腦、電
    源線及背包等物品，業已返還被害人，有上開贓物認領保管
    單可參，損害已有減輕，並考量上開竊得財物之價值，本件
    係利用在他人住處施工期間犯罪，情節非輕，盜刷信用卡消
    費部分未能得逞，暨其犯罪動機、目的、手段、所生損害，
    及自稱高中肄業、執行前為泥水工、月薪約4 至5 萬多元等
    一切情狀（見本院卷第42頁），分別量處如主文所示之刑，
    併均諭知易科罰金之折算標準，及定其應執行刑，以示懲儆
    。另未扣案之信用卡簽帳單上被告偽造之「王志弓」署押1
    枚，不論屬於被告與否，應依刑法第219 條規定沒收；至偽
    造之簽帳單業已交付該金融簽帳卡之特約商店，非屬被告所
    有，爰不予宣告沒收，附此敘明。
據上論斷，應依刑事訴訟法第299 條第1 項前段、第273 之1 第
1 項，刑法第320 條第1 項、第216 條、第210 條、第339 條第
3 項、第1 項、第55條、第51條第5 款、第41條第1 項前段、第
8 項、第219 條，刑法施行法第1 條之1 第1 項、第2 項前段，
判決如主文。
本案經檢察官王兆琳到庭執行職務。
中    華    民    國    99    年    12    月    2     日
                      刑事第十庭      法  官  周佳佩
以上正本證明與原本無異。
如不服本判決應於收受本判決後10日內向本院提出上訴書狀，並
應敘述具體理由，如未敘述上訴理由者，應於上訴期間屆滿後20
日內補提理由書狀於本院（均須按他造當事人之人數附繕本）「
切勿逕送上級法院」。
中    華    民    國    99    年    12    月    2     日
                                      書記官  李承悌
附錄本案論罪科刑法條：
刑法第320 條第1 項
意圖為自己或第三人不法之所有，而竊取他人之動產者，為竊盜
罪，處5 年以下有期徒刑、拘役或5 百元以下罰金。
刑法第216 條
行使第210 條至第215 條之文書者，依偽造、變造文書或登載不
實事項或使登載不實事項之規定處斷。
刑法第210 條
偽造、變造私文書，足以生損害於公眾或他人者，處5 年以下有
期徒刑。
刑法第339 條
意圖為自己或第三人不法之所有，以詐術使人將本人或第三人之
物交付者，處5 年以下有期徒刑、拘役或科或併科1 千元以下罰
金。
以前項方法得財產上不法之利益或使第三人得之者，亦同。
前二項之未遂犯罰之。

司法院資訊處製作；財團法人民間司法改革基金會備份。
